最高法院刑事判決　　　　　　　　　　　　　　　八十六年度台上字第四六九九號
　　上訴人　甲○○
右上訴人因強盜案件，不服台灣高等法院中華民國八十六年五月三十日第二審更審判
決（八十六年度上重更(二)字第三十七號，起訴案號：台灣台北地方法院檢察署八十五
年度偵字第七六六一號），提起上訴，本院判決如左：
    主  文
上訴駁回。
    理  由
本件原判決認定上訴人甲○○素行不良，有違反槍彈藥刀械管制條例、竊盜、殺人
等前科（均不構成累犯），於民國七十九年間，因犯殺人案件經本院判處無期徒刑確
定，嗣於八十年一月二十六日經台灣高等法院依中華民國八十年（原判決誤載為七十
九年，應予更正）罪犯減刑條例裁定減刑為有期徒刑十五年，於八十四年一月二十八
日假釋出獄，假釋期間至九十三年十二月十日屆滿，現仍假釋中。猶不知悔改，復意
圖為自己不法之所有，於八十五年三月二十二日凌晨五時三十分許，前往台北市○○
○路六八五號七樓頂樓，毀壞蕭蕃所有之上開頂樓加蓋之房屋陽台逃生鐵窗之掛鎖後
，開啟鐵窗並越窗侵入於夜間有人居住之蕭蕃住宅行竊。於頂樓加蓋之房間未見有值
錢物品，乃沿室內樓梯下樓至七樓，先到廚房搜取財物未果，見有蕭蕃所有，平時供
切水果之用，可為兇器之水果刀（刀刃長二十公分、刀柄長十公分）一把放置廚房內
，即持該水果刀，再到蕭蕃之子蕭鈞赫臥室內搜尋財物。蕭鈞赫因而被驚醒，上訴人
乃喝令蕭鈞赫繼續睡覺不要吵。嗣因該房間內無值錢財物，再轉到蕭蕃夫婦之臥室房
內，搜取財物，又驚醒蕭蕃之配偶張淑鈴，乃竊取蕭蕃掛於架上之西裝褲一條，得手
後，旋持該西裝褲急忙退出。適遇蕭鈞赫手持木劍上前追捕，致未及再取出該西裝褲
內財物，上訴人為脫免逮捕，當場施暴，並萌殺人之概括犯意，以其在廚房內所取得
而攜帶之水果刀一把，猛刺蕭鈞赫胸部等處五刀，致蕭鈞赫受有：（１）左下巴下顎
骨上二‧五×一‧五公分，表淺，刺割傷。（２）左肩三角肌上方切割傷，八公分長
，表淺，方向上下走。（３）左手前臂切割傷四‧○×一‧○公分，表淺，上下走。
（４）右前胸鎖骨下方中線上，穿刺傷六‧五×二‧五公分，斜橫走，深入胸腔內，
方向為自上而下，自右而左，單刃刀，刀背在內側刀刃向外，經穿過皮膚、肌層後經
右第一第二肋骨間穿過及於右肺上葉，並貫穿達於右上葉之支氣管切破，引致大量出
血；血胸一二○○西西、胃中血三五○西西，口鼻向體外冒血，以身上血痕觀察受傷
至出血為站立姿勢，兇手持刀自上而下刺下。（５）右側胸穿刺傷三‧○×一‧○公
分，自上而下，自右而左，刀刃在外側，但因肋骨而中止，胸腔內可見在右第五第六
肋骨間形成一對小傷口，可能為刀停止掙扎而來（一刀）之傷。蕭鈞赫因而不支倒地
。上訴人見狀趁機欲逃，適張淑鈴走出房間，發現蕭鈞赫被殺倒臥地上，護子心切，
乃欲上前追捕上訴人，上訴人即基於上開殺人之概括犯意，又持該水果刀朝張淑鈴頭
部等處揮砍，致張淑鈴受有頭皮裂傷五‧五公分及左臂裂傷一‧五公分之傷，因張淑
鈴躲避得宜，始免於難。上訴人趁隙循原路脫逃，並將該水果刀丟棄於該屋陽台處。
蕭鈞赫因刀刺右前胸出血休克，送醫不治死亡。嗣上訴人於八十五年三月二十八日上
午十時五十分許，在台北市○○○路○段與新東街口，為警查獲，並扣得上開水果刀
一把等情。係以上開事實，業據被害人張淑鈴、蕭蕃指述甚詳，並經證人王維君於偵
訊中證述明確，復有上訴人行兇所用之水果刀一把扣案可稽，訊據上訴人對於前開時
地侵入被害人住宅內持水果刀行竊，於取得西裝褲一條後，適遇蕭鈞赫手持木劍上前
追捕，上訴人即持水果刀連刺蕭鈞赫胸部等處五刀，蕭鈞赫受傷後不支倒地，上訴人
見狀，欲趁機逃逸，適張淑鈴走出房間，發現其子蕭鈞赫被殺倒臥地上，欲上前追捕
上訴人，上訴人即持水果刀朝張淑鈴頭部等處揮砍等情，並已供承不諱。而被害人蕭
鈞赫確因遭上訴人刺殺，計受有刀刺切傷五處：（１）左下巴下顎骨上二‧五×一‧
五公分，表淺，刺割傷。（２）左肩三角肌上方切割傷，八公分長，表淺，方向上下
走。（３）左手前臂切割傷四‧○×一‧○公分，表淺，上下走。（４）右前胸鎖骨
下方中線上，穿刺傷六‧五×二‧五公分，斜橫走，深入胸腔內，方向為自上而下，
自右而左，單刃刀，刀背在內側刀刃向外，經穿過皮膚、肌膚後經右第一第二肋骨間
穿過及於右肺上葉，並貫穿達於右上葉之支氣管切破，引致大量出血；血胸一二○○
西西、胃中血三五○西西，口鼻向體外冒血，以身上血痕觀察受傷至出血為站立姿勢
，兇手持刀自上而下刺下。（５）右側胸穿刺傷三‧○×一‧○公分，自上而下，自
右而左，刀刃在外側，但因肋骨而中止，胸腔內可見在右第五第六肋骨間形成一對小
傷口，可能為刀停止掙扎而來（一刀），並刀刺右前胸出血休克死亡，業經檢察官督
同法醫師相驗並解剖屬實，製有相驗筆錄、驗斷書、相驗屍體證明書各一份，復有台
灣高等法院檢察署法醫中心解剖鑑定報告書一份附卷足憑。被害人張淑鈴亦係遭上訴
人持該水果刀揮砍，致頭部裂傷五‧五公分及左臂裂傷一‧五公分，亦經林口長庚紀
念醫院醫師診斷明確，有診斷書一份在卷可稽。又為警在現場陽台處尋獲之單刃水果
刀一把，刀刃長二十公分，前端為尖銳，刀刃寬二‧五公分，刀背厚○‧二公分，刀
柄塑膠質十公分長，刀刃上所留之血跡，經送檢驗比對死者血型結果，與死者蕭鈞赫
之血型相符，有台灣高等法院檢察署法醫中心解剖鑑定報告書一份在卷可按，顯見該
扣案之單刃水果刀應係上訴人持以行兇之兇器無訛。上訴人於竊取蕭蕃之西裝褲後，
為脫免逮捕，竟持刃長達二十公分，刀刃極其鋒利之水果刀朝被害人蕭鈞赫身體猛刺
五刀，其中一刀自右前胸鎖骨下方中線上穿刺，深入胸腔內，及於右肺上葉，並貫穿
達於右上葉之支氣管破裂，引致大量出血，復持上開尖銳水果刀朝張淑鈴之致命頭部
揮砍，其用力之猛，殺意之堅，洵有殺人之犯意彰彰甚明，其殺人犯行殊堪認定。至
驗斷書上雖載明被害人蕭鈞赫受有（１）下頜部左下側三×二公分刀尖刺破傷一處。
（２）左肩部刺傷長七‧○公分，傷口已縫合。（３）左前臂內側刀尖劃破傷長四‧
○公分。（４）右上胸第一至二肋間刀傷六‧五×二‧五公分深至胸腔由右胸左方刺
入。（５）右側胸第三肋間表皮刺傷一‧五×○‧五公分一處。（６）右側胸第四至
五肋間刀傷三‧○×一‧○公分深約二‧○公分之傷，與台灣高等法院檢察署法醫中
心之鑑定結果詳略不同，然因驗斷書所載，係就死者蕭鈞赫於檢察官相驗屍體之外表
初驗所見，自不及台灣高等法院檢察署法醫中心係就死者蕭鈞赫之屍體為解剖後，再
做翔實精密之鑑定仔細，自以台灣高等法院檢察署法醫中心之鑑定結果為可採。又上
訴人當時侵入被害人住宅，原意在竊取財物，嗣其在蕭蕃、張淑鈴夫妻房間，已竊得
蕭蕃之西裝褲一件，雖未及再自該西裝褲口袋內取出蕭蕃之現款，惟西裝褲非無價值
之物，上訴人既已竊得該西裝褲，並自蕭蕃之房間內持至客廳，顯見該西裝褲當時已
在上訴人實力支配之下，已屬其竊盜而取得之財物，上訴人竊取該西裝褲之行為，應
與竊盜既遂罪該當，縱其於逃逸時，將該西裝褲丟棄在蕭蕃住處樓梯間，乃屬其竊盜
既遂後處分贓物之行為，並不影響於竊盜既遂罪之成立。事證至臻明確，上訴人犯行
堪以認定，為其所憑之證據及認定之理由。並以被害人蕭蕃雖一再指稱其被竊之西裝
褲口袋中，同時被竊取新台幣（下同）六百元云云。然上訴人則堅決否認有竊取蕭蕃
之上開款項。經查本件並無積極證據足以證明上訴人有竊取蕭蕃西裝褲口袋內六百元
之情事，蕭蕃之上開指述，顯係出於臆測之詞，尚嫌無據，殊難憑採。又上訴人於侵
入蕭蕃住處後，雖在廚房內拿取蕭蕃所有之水果刀一把供防身備用，嗣並持以對蕭鈞
赫、張淑鈴二人行兇，然其於行兇後，即將該水果刀丟棄於該屋陽台處，嗣為警查獲
後扣案，有該水果刀可憑。惟上訴人拿取該水果刀之目的，係在供其侵入蕭蕃住處，
恐為屋主發覺作為防身之用，並無據為己有之意圖，此部分尚難以竊盜罪論擬，均經
依據卷內資料詳予說明。查上訴人於夜間毀越安全設備侵入住宅，帶兇器水果刀行
竊既遂後，為被害人蕭鈞赫、張淑鈴發覺先後上前追捕，上訴人為脫免逮捕，當場持
該水果刀，先後對追捕而至之蕭鈞赫、張淑鈴實施強暴行兇，殺死蕭鈞赫及砍殺張淑
鈴成傷未致死亡，係犯一個加重準強盜罪。其將蕭鈞赫予以殺害死亡後，再著手殺害
張淑鈴，幸經張淑鈴躲避得宜始倖免於難而未遂，上訴人所犯殺人既遂罪及殺人未遂
罪間，時間緊接，犯罪構成要件相同，顯係基於概括犯意反覆為之，應依連續犯論以
情節較重之殺人既遂一罪。其殺人既遂之行為，因與所犯準強盜罪有結合關係，應適
用刑法第三百三十二條第四款之犯強盜罪而故意殺人罪論科。因而撤銷第一審之不當
判決，適用上開法條及刑法第三十七條第一項，論上訴人以強盜而故意殺人罪，並審
酌上訴人曾有違反槍彈藥刀械管制條例、竊盜、殺人等前科（均不構成累犯），於
七十九年間所犯殺人罪，經本院判處無期徒刑確定，嗣於八十年一月二十六日經原審
法院依中華民國八十年（原判決誤載為七十九年，應予更正）罪犯減刑條例減為有期
徒刑十五年，於八十四年一月二十八日假釋出獄，假釋期間至九十三年十二月十日屆
滿，現仍假釋中，有台灣高等法院檢察署刑案紀錄簡覆表附卷可按，其於假釋期間內
，猶不知悔改，復因深夜侵入被害人住處行竊，為被害人蕭鈞赫驚醒追捕，即持上開
尖銳之水果刀朝年僅十五歲（六十九年十月十三日生，見相驗卷所載年籍）之蕭鈞赫
胸部要害等處猛刺五刀，當場倒地不治死亡，足見其泯滅人性，心態惡毒，兇暴成性
，惡性重大，且為區區財貨，而兇殘再次連續殺人，並致一死一傷，毫無悔過之意，
其情殊無可憫恕之處，自應令其與社會永久隔離，俾免日後再殘害人群禍患社會，及
其犯罪後態度等一切情狀，量處死刑，並依法宣告褫奪公權終身。至於扣案之水果刀
一把雖係上訴人行兇之物，惟非其所有，且非違禁物，爰不予宣告沒收。查原判決對
於上訴人有關犯罪之證據，已盡其調查能事，而其論處上訴人罪刑，復已詳其所憑
之證據及認定之理由，所為論亦與卷內證據資料悉相符合，其證據取捨與證據證明
力判斷職權行使，以及量定刑度之理由說明，暨法則適用之論，亦均無悖乎證據法
則與實定法則，是其認事用法，均無違誤。上訴意旨，仍執陳詞，徒托空言，謂其並
無殺害被害人蕭鈞赫、張淑鈴之故意，渠因遭蕭鈞赫拿木劍不斷打其頭部，渠被打得
血流如注，受不了，才用水果刀刺他，足見其向被害人施暴乃係出於自衛，並非為脫
免逮捕，亦無殺人之故意，且其於案發當天晚上喝了很多高梁酒及啤酒，致意識不清
而有精神耗弱之情形，並泛指原判決調查未盡、理由不備、理由矛盾、適用法則不當
、量刑過重云云。但查原判決依憑相關事證，資以認定上訴人有上開強盜殺人之犯行
，已無不合。次查證據之取捨，屬事實審法院之職權，其取捨苟不違背經驗法則或論
理法則，即不容任意指為違法。上訴人於警訊中已供明其因行跡敗露，一心想逃離現
場而持刀亂殺。而上訴人如何具有殺人之犯意，原判決復已於理由欄內詳加論列。本
件原審已就證據之調查、取捨、事實之認定、法律之適用，以及刑度之量定，於判決
理由中詳加論述，殊無所指調查職責未盡、理由不備、理由矛盾、適用法則不當或量
刑過重之情形存在。且上訴人於事實審從未主張其於犯罪時精神耗弱，於上訴第三審
時始空言為此主張，亦屬無據。上訴非有理由，應予駁回。
據上論結，應依刑事訴訟法第三百九十六條第一項，判決如主文。
中      華      民      國    八十六    年      八      月      七      日
                              最高法院刑事第五庭
                                  審判長法官  陳  錫  奎
                                        法官  洪  清  江
                                        法官  李  璋  鵬
                                        法官  吳  昆  仁
                                        法官  劉  介  民
      右正本證明與原本無異
                                              書  記  官
中      華      民      國    八十六    年      八      月      九      日
